【裁判字號】    97,易,26
【裁判日期】    970307
【裁判案由】    竊盜
【裁判全文】
臺灣桃園地方法院刑事判決                97年度易字第26號
公  訴  人  臺灣桃園地方法院檢察署檢察官
被      告  WIWIT BUD.
                    （現在內政部入出國及移民署收容事務大
上列被告因竊盜案件，經檢察官提起公訴（96年度偵緝字第1451
號），本院判決如下：
    主  文
WIWIT BUDIANI無罪。
    理  由
一、公訴意旨略以：WIWIT BUDIANI係印尼籍人士，於民國95年5
    月16日由祥順國際有限公司（起訴書誤載為祥三頁國際有限
    公司）所仲介引進，進入臺灣地區擔任監護工作，並由雇主
    甲○○（原名錢月娥）僱佣在桃園縣中壢市○○路229 號住
    處擔任監護工作，竟意圖為自己不法之所有，於95年12月22
    日晚間8 時許，趁甲○○未注意之際，竊取由甲○○所保管
    之被告之印尼護照1 本及新臺幣（下同）2 萬3 千元後逃逸
    。而認被告涉犯刑法第320 條第1 項竊盜罪嫌云云。
二、按犯罪事實應依證據認定之，無證據不得認定犯罪事實；又
    不能證明被告犯罪者，應諭知無罪之判決，刑事訴訟法第15
    4條第2項、第301條第1項分別定有明文。又事實之認定，應
    憑證據，如未能發現相當證據，或證據不足以證明，自不能
    以推測或擬制之方法，為裁判基礎；且認定犯罪事實所憑之
    證據，其為訴訟上之證明，須於通常一般之人不致有所懷疑
    ，而得確信其為事實之程度者，始得據為有罪之認定，倘其
    證明尚未達到此一程度，而有合理之懷疑存在而無從使事實
    審法院得有罪之確信時，即應由法院為諭知被告無罪之判決
    ；再認定不利於被告之事實須依積極證據，苟積極證據不足
    為不利於被告事實之認定時，即應為有利於被告之認定，更
    不必有何有利之證據（最高法院40年台上字第86號、76年台
    上字第4986號、30年上字第816 號判例參照）。
三、公訴人認被告涉有上揭竊盜之犯行，無非係以證人即被害人
    甲○○之證述，及被告自承曾在甲○○家工作且逃逸等情，
    為其主要論據。訊據被告WIWIT BUDIANI 堅決否認有何竊盜
    之犯行，並辯稱：我沒有竊取甲○○的錢與由甲○○代為保
    管的印尼護照等語。經查：
  (一)證據能力部分：
  1.證人甲○○（原名錢月娥）於警詢陳述無證據能力。按證人
    甲○○於警詢之陳述，屬審判外陳述，雖其於警詢陳述與本
    院審理時陳述有不一致之情形，惟甲○○於本院審理時陳述
    係因為警察要伊說確定是，不然無法調查，且伊去警局的目
    的是要報案外勞逃逸等語。又檢察官並未就甲○○於警詢陳
    述具可信之特別情況為舉證，故無證據能力。惟可作為彈劾
    證人自己於本院審理時證述之可信度。
  2.被告對於以下本院作為判斷依據之各項證據資料，均分別同
    意或不爭執其證據能力，本院審酌該等言詞供述及書面作成
    時之情況認為適當，均無不宜作為證據之情事，依刑事訴訟
    法第159條之5規定，均得作為證據。
  (二)證人甲○○於警詢陳述：我於95年12月22日12時外出，於當
    日20時返家，當時家中只留僱請之外勞即被告1 個人在家，
    隔天早上，我發現放置在3 樓房間床頭櫃內的護照及現金被
    竊，我確定是我僱請的外勞即被告行竊的，因為我發現財物
    不見時，被告也逃逸無蹤云云。然證人甲○○於本院審理時
    卻證稱：於95年12月23日，我發現我放在3 樓房間未上鎖的
    床頭櫃內之2 萬元及由我保管的被告的護照不見了，但我沒
    有看到是誰拿走，但這些物品不見是事實等語（見本院卷第
    63頁至第64頁）；且證人甲○○於檢察官偵查時亦證稱：我
    確實沒有親眼看到被告竊取家中的財物，但家中財物確實有
    短少等語（見96年度偵緝字第1451號偵查卷第29頁）；又證
    人甲○○於本院審理時證稱：我在警詢時並沒有說我確定是
    被告偷的，但是我所說的東西確實不見，我當時也沒有要告
    被告的意思，因為被告是外勞且逃跑，我必須去警察局報案
    ，係因為警察跟我說，必須確定行竊之人，才能追查案件等
    語。故依證人甲○○上揭於本院及檢察官偵查時之證述，足
    認證人甲○○並沒有親眼看到被告行竊，證人甲○○在警詢
    陳稱：確定被告行竊云云，純屬其個人臆測之詞等情甚明，
    不能採為證據。
  (三)被告於本院訊問時自承：於12月22日晚上甲○○所經營之店
    面仍有營業，是否其1 人獨自在家，伊不記得了等語。而證
    人甲○○於警詢時陳述：我有外出，只留下1 個外勞在家等
    語。然證人甲○○於本院審理時先證稱：「（檢察官問：12
    月22日晚上妳們家中3 樓有無人前往？）當天我帶小孩去臺
    北復建，所以我不知道家裏情形，因為我一樓是做小吃店，
    所以我先生有在，還有我的大兒子也在家，當天有無客人去
    我們家3 樓我不清楚」等語；嗣改證稱：是因為我們有在做
    生意，我先生是在1 樓，我剛剛是講說我兒子好像有在家，
    我不太確定等語（見本院卷第64頁至第65頁），則證人甲○
    ○前後關於當天是否僅被告1 人在其家中之證述前後明顯不
    一，且證人甲○○當時不在家，其又如何得知當時僅有被告
    1 人在家。故尚難以此認定當日僅有被告1 人在家，即係由
    被告竊取上揭財物等情。
  (四)證人甲○○於本院審理時復證稱：我、我先生、大兒子（20
    歲）及小兒子（10歲）及被告同住在上址，上址為3 層樓透
    天厝，3 樓有2 間房間，我、我先生、大兒子及小兒子同住
    在3 樓的1 間房間，被告住另1 間房間，而1 樓則是經營小
    吃店，通往2 、3 樓的門會上鎖，但我房間的門都不關的，
    且平常有客人會來我家走動，而我房門也不會上鎖，床頭櫃
    也沒有上鎖等語，故可知證人甲○○家中，不僅有被告可進
    出甲○○之房間，尚有其他人得以自由進出，故無法排除除
    被告以外，並無他人會進入證人甲○○之房間內拿取物品之
    可能性存在。
  (五)被告自承：伊係自證人甲○○家逃逸的外勞等情，業據證人
    甲○○於本院審理時證述明確。然員警於查獲被告時，並未
    在被告身上起獲被告之護照，員警有詢問被告有無護照，被
    告說沒有，且員警於查獲當時只發現被告是逃逸之外勞，待
    要將被告遣返回印尼時，被告所持之護照是移民署幫被告辦
    的1 個臨時護照要讓被告回國，並讓被告將該臨時護照帶在
    身上，並於登機前查詢才知道被告是通緝犯等情，有臺灣桃
    園地方法院檢察署公務電話紀錄單1 份在卷可稽（見偵查卷
    第31頁）。足認於員警查獲被告時，並未在被告身上查扣得
    其原來交由雇主甲○○代為保管而遭竊之護照。況若被告確
    實有竊取其護照，則被告即可持其原來入國的護照出境，無
    需再向員警表示無護照，而於移送遣返時，再由員警補辦臨
    時護照出境。再者，員警並未在被告身上查獲任何失竊之金
    錢或護照，故尚難謂被告有自雇主甲○○家中逃逸，及甲○
    ○於被告逃逸後發現護照及現金不見，即遽此推論是被告所
    竊取等情。是被告辯稱：未竊取金錢及護照等語，堪以採信
    。
四、綜上所述，本件公訴人憑以認定被告涉有刑法第320條第1項
    竊盜犯行之論據，在客觀上未達於通常一般人均不致有所懷
    疑之程度，本院無從形成被告有罪之確信。此外，復查無其
    他積極之證據足資認定被告有公訴人所指之上開犯行，既不
    能證明被告犯罪，揆諸前揭法條規定及判例意旨說明，自應
    依法就被告為無罪之諭知。
據上論斷，應依刑事訴訟法第301條第1項，判決如主文。
本案經檢察官柯博齡到庭執行職務。
中    華    民    國    97    年    3     月    7     日
                  刑事第五庭  法  官  陳  月  雯
以上正本證明與原本無異。
如不服本判決，應於判決送達後10日內向本院提出上訴狀（應附
繕本），其未敘述上訴理由者，應於上訴期間屆滿後20日內補提
理由書狀於本院，上訴於臺灣高等法院。
                              書記官  王  峻  宏
中    華    民    國    97    年    3     月    10    日


司法院資訊處製作；財團法人民間司法改革基金會備份。
